【裁判字號】    99,台上,3052
【裁判日期】    990520
【裁判案由】    違反毒品危害防制條例
【裁判全文】
最高法院刑事判決            九十九年度台上字第三０五二號
上  訴  人  台灣高等法院檢察署檢察官
上  訴  人
即  被  告  甲○○
選任辯護人  姜志俊律師
上列上訴人等因被告違反毒品危害防制條例案件，不服台灣高等
法院中華民國九十七年五月二十日第二審更審判決（九十七年度
上更(一)字第六六號，起訴案號：台灣台北地方法院檢察署九十三
年度偵字第一七九六號），提起上訴，本院判決如下：
    主  文
上訴駁回。
    理  由
按刑事訴訟法第三百七十七條規定，上訴於第三審法院，非以判
決違背法令為理由，不得為之。是提起第三審上訴，應以原判決
違背法令為理由，係屬法定要件。如果上訴理由書狀並未依據卷
內訴訟資料，具體指摘原判決不適用何種法則或如何適用不當，
或所指摘原判決違法情事，顯與法律規定得為第三審上訴理由之
違法情形，不相適合時，均應認其上訴為違背法律上之程式，予
以駁回。本件原判決綜合全部卷證資料，認上訴人即被告甲○○
有其事實欄所載之犯行，已詳所憑之證據與認定之理由，就被
告辯稱：伊僅在黃金得睡覺之際代接手機，手機來電者問伊有沒
有在做販賣，伊僅回以販賣什麼，施和成即將手機接去，之後，
車行至被查獲處，施和成即囑伊將一包東西拿下去給人，伊不知
道所持者為毒品云云，認不足採信，於理由內予以指駁、說明甚
詳。因而撤銷第一審之科刑判決，改判論處被告共同意圖販賣而
持有第三級毒品罪刑。
檢察官上訴意旨略稱：被告從未供述當日來電者為「阿宏」，原
判決認係「阿宏」，又未說明被告與施和成如何與睡覺中之黃金
得達成共同販賣第三級毒品愷他命（ketamine）之犯意聯絡，而
依原判決理由欄之記載前後觀之，應係指被告共犯販賣第三級毒
品，因被警查獲而障礙未遂，原判決主文及事實欄竟認係意圖販
賣而持有第三級毒品，有判決理由矛盾、不備之違法。被告上訴
意旨略謂：依黃金得、施和成之證言等相關證據，可知被告於不
知情之下，受施和成委託交付毒品予他人，對犯罪客體欠缺認識
，且被告於警詢及第一次偵查之供述不具真實性，原審疏未查明
，復未說明認定當日來電者即係「阿宏」之證據與理由，而施和
成開車前往加油站時，被告與黃金得均在車上睡覺，如何能與施
和成有共同犯罪之意思聯絡，原判決理由未予明，其採證、認
事、用法均有違誤，並有適用法則不當、不適用證據法則及判決
理由不備之違法云云。惟查：(一)、犯罪事實之認定，證據之取捨
及其證明力如何，乃事實審法院自由判斷之職權，如其取捨不違
背經驗法則與論理法則，即不得指為違法，而據為上訴第三審之
理由。且經驗與論理法則等證據法則，俱屬客觀存在之法則，非
當事人主觀之推測，若僅憑上訴人之主觀意見，漫事指為違背經
驗與論理等證據法則，即不足以辨認原判決已具備違背法令之形
式。原判決認定被告之男友黃金得（更名為黃楷祐，經原審判處
罪刑確定）於民國九十三年一月十一日晚間，接獲綽號「阿宏」
之人來電要求購買第三級毒品愷他命藥錠四顆、藥粉二罐，黃金
得遂起意圖利，同意將原供自己施用之愷他命出售予「阿宏」。
旋於同日晚上十一時許攜帶上開毒品，駕駛自用小客車搭載被告
外出，至台北市○○○路與友人施和成（不起訴確定）會合後，
黃金得因身體不適欲睡覺，改由施和成駕車擬返回黃金得居住之
台北縣新店市○○街住處。途中黃金得手機響起（即「阿宏」來
電），被告代為接聽後，再由施和成接聽，其二人於得知「阿宏
」係欲向黃金得購買上開毒品之人，乃與黃金得共萌意圖販賣愷
他命之犯意，由施和成約「阿宏」至台北縣新店市○○路○段八
十五號之加油站前交易。至九十三年一月十二日凌晨零時許，施
和成駕車抵達該加油站，囑被告持含有愷他命成分之藥錠四顆、
藥粉二罐下車等候「阿宏」，惟尚未及著手販賣，即於同日凌晨
零時三十分許，為事先接獲線報在場埋伏之警員當場逮捕，並自
被告手中查獲該毒品等情，已說明本於調查所得心證，分別定其
取捨而為事實判斷之理由。所為論斷，核無違背客觀存在之經驗
法則與論理法則，自屬原審採證、認事之適法職權行使，不容任
意指摘為違法，亦無判決理由不備之情形。(二)、原判決事實與理
由欄皆認定、說明黃金得同意將本供自己施用之愷他命販賣予「
阿宏」，乃攜帶上開毒品，駕駛自用小客車搭載被告外出，與友
人施和成會合後，改由施和成駕駛，途中被告與施和成接到「阿
宏」電話，二人即與黃金得共同基於販賣第三級毒品之犯意聯絡
，由被告持愷他命下車欲交付給「阿宏」，因尚未著手販賣行為
，即被查獲，祇成立意圖販賣而持有第三級毒品罪，檢察官認被
告犯販賣第三級毒品未遂罪係屬不當，起訴法條應予變更等旨。
顯見原判決理由二之(四)記載「被告被查獲共同意圖販賣第三級毒
品未遂犯行」等語，應係文字上之誤植。至原判決就被告如何與
黃金得達成共同販賣愷他命之犯意聯絡等理由說明，雖較簡略，
但於本件判決主旨並無影響，依刑事訴訟法第三百八十條之規定
，亦不得據為上訴第三審之理由。其餘上訴意旨，就屬原審採證
、認事職權之適法行使及原判決已說明事項，徒憑己見，任意指
摘為違法，且仍為單純事實之爭執，均非適法之第三審上訴理由
。應認本件上訴違背法律上之程式，予以駁回。
據上論結，應依刑事訴訟法第三百九十五條前段，判決如主文。
中    華    民    國  九十九  年    五    月   二十   日
                      最高法院刑事第十三庭
                          審判長法官  賴  忠  星
                                法官  呂  丹  玉
                                法官  吳      燦
                                法官  蔡  名  曜
                                法官  葉  麗  霞
本件正本證明與原本無異
                                      書  記  官
中    華    民    國  九十九  年    五    月  二十五  日
                                                      Ｅ

司法院資訊處製作；財團法人民間司法改革基金會備份。
